最高法院刑事判決　　　　　　九十六年度台上字第一四七八號
上　訴　人　台灣高等法院檢察署檢察官
被　　　告　甲○○
　　　　　　乙○○
上列上訴人因被告等偽造文書案件，不服台灣高等法院中華民國
九十五年十月三十一日第二審更審判決（九十四年度上更(二)字第
三九四號，起訴案號：台灣板橋地方法院檢察署八十六年度偵字
第二０五一三、二一二六六、二三五八一號），提起上訴，本院
判決如下：
    主  文
原判決撤銷，發回台灣高等法院。
    理  由
本件原判決撤銷第一審判決，改判依刑法修正前連續犯之例，分
別論處被告甲○○、乙○○共同連續意圖為自己不法之所有，以
詐術使人將本人之物交付各罪刑，乙○○部分並諭知緩刑五年，
固非無見。
惟按民間互助會之標會標單，如未書寫標會者之姓名或代號，致
無從辨別或表示係某一會員參與標會，固不具文書之形式，然若
經投標者（或代為投標者或冒標者）表明其係某人之標單，因在
場之其他投標者或會員已能辨別係某一會員參與標會者，縱標單
上未書寫姓名或代號，仍無礙於係刑法第二百二十條第一項準文
書之認定。本件依原判決之認定，甲○○之開標時，冒稱「洪讚
萬」等人有參與投標，僅以書寫標息金額之紙條持以競標，進而
得標，得標後再向各活會會員，詐稱當期會款係由其他會員託其
代標或託詞是某人得標，使各該活會會員信以為真，陷於錯誤而
交付會款與甲○○、乙○○等情；及理由內之說明，甲○○、乙
○○二人意圖為自己不法之所有，僅填寫一定標息金額之字條，
參與比標得標，「假稱」未到場之活會會員（詳如原判決附表二
─(一)、(二)之「調查結果欄」有載明「冒標」之各活會會員）等人
之名義，復向其他未得標（或未到場）之活會會員陳玉雪等人（
詳如原判決附表二─(一)、(二)之「調查結果欄」有載明「（活會）
」之各活會會員），「聲稱」係某活會會員得標而收取會款，分
別詐取上開互助會活會會員扣除標息之會款（詳如原判決附表二
─(一)、(二)之「調查結果欄」有載明「冒標」之各活會會員）等語
（見原判決第一０、一一頁）；認本件被告二人先後冒用會員之
名義，於空白標單上載明得標金額，用以表示被冒用會員名義之
標單，持之參與競標，並分別得標，而詐得會款；如屬無訛，似
已表明標單係某人（即被冒標之會員）之標單，揆之首開說明，
縱標單上未書寫姓名或代號，仍無礙於係刑法第二百二十條第一
項準文書之認定，原判決認被告甲○○、乙○○二人不構成行使
偽造準私文書罪責，非無再行研求之餘地。又原判決雖認定被告
二人合計詐得達新台幣（下同）千萬元等情，但被告二人每次冒
用他人名義得標會款時，究詐得金額若干？又如何算出被告二人
合計詐得達千萬元？原判決事實並未具體認定，理由內亦未加說
明，自非妥適。檢察官上訴意旨指摘原判決不當，尚非全無理由
，應認仍有撤銷發回更審之原因。又與本件上開得上訴（行使偽
造私文書）部分有牽連關係之詐欺部分，基於審判不可分之原則
，應一併發回，合予指明。
據上論結，應依刑事訴訟法第三百九十七條、第四百零一條，判
決如主文。
中　　華　　民　　國　九十六　年　　三　　月　二十二　日
                      最高法院刑事第四庭
                          審判長法官  莊　登　照
                                法官  洪　明　輝
                                法官  黃　一　鑫
                                法官  林　秀　夫
                                法官  徐　昌　錦
      本件正本證明與原本無異
                                      書  記  官
中　　華　　民　　國　九十六　年　　三　　月　二十九　日
                                                     G
